臺灣桃園地方法院刑事判決
111年度訴字第545號
公  訴  人  臺灣桃園地方檢察署檢察官   
被      告  江品侖




上列被告因傷害等案件，經檢察官提起公訴（110年度偵字第209
42號），本院判決如下：
    主  文
江品侖共同犯剝奪他人行動自由罪，處拘役肆拾伍日，如易科罰
金，以新臺幣壹仟元折算壹日。 
    事  實
一、江品侖、戴翊丞、張明文（前2人所涉剝奪行動自由犯行，
    經檢察官提起公訴，刻由本院另案審理中）、通訊軟體LINE
    暱稱「壞脾氣」、「揚志」之人，共同基於剝奪他人行動自
    由之犯意聯絡，由「壞脾氣」於民國110年4月27日（起訴書
    誤載為4月28日，應予更正）晚間8時23分許以LINE傳送『他
    車停在公園，所以他要離開時必定要到公園去』之訊息給戴
    翊丞，戴翊丞獲悉李文成行蹤後，即駕駛車牌號碼000-0000
    號自小客車搭載江品侖、張明文前往桃園市龜山區幸福一街
    旁停車場，「壞脾氣」則騎乘機車搭載李文成前往上開停車
    場；迨110年4月28日凌晨0時13分許，李文成在「壞脾氣」
    離開而欲駕駛車牌號碼000-0000號自小客車離去時，江品侖
    、戴翊丞、張明文遂現身在李文成駕駛之自小客車前方，由
    戴翊丞喝令李文成下車，李文成不從，遂遭江品侖、戴翊丞
    、張明文合力自車內拉出，並被用口罩、衣物矇住雙眼與頭
    部、雙手被繩索綑綁，隨即被載往不知情之曾昱軒、鍾詠情
    所承租位於桃園市○○區○○路000號3樓之1租屋處；在抵達前
    開租屋處後，李文成遭以束帶綑綁在座椅上，戴翊丞另將李
    文成遭束帶綑綁之畫面以LINE傳送給「揚志」知悉；戴翊丞
    為避免李文成尋得車牌號碼000-0000號自小客車，復於110
    年4月28日上午5時許，將上揭李文成所駕駛之自小客車開往
    新北市○○區○○路000號旁停放並拔除車牌，江品侖則駕駛車
    牌號碼000-0000號自小客車前往接應戴翊丞；嗣於110年4月
    28日上午5時許，李文成見戴翊丞、江品侖等人離開租屋處
    且無他人在場，方才逃離，行動自由始告恢復。
二、案經李文成訴由桃園市政府警察局龜山分局移送臺灣桃園地
    方檢察署檢察官偵查起訴。　　
    理  由
一、本判決援引之供述及非供述證據，均依法定方式取得，並經
    本院於審理期日踐行合法之調查，其中屬被告以外之人於審
    判外所為陳述者，檢察官、被告江品侖均不爭執證據能力，
    且查無依法應排除其證據能力之情形，本院審酌各該陳述作
    成時之情況，認為適當，均得採為判決之基礎。 
二、訊據被告對上揭事實於本院審理時坦承不諱，核與證人即告
    訴人李文成於警詢及偵查中證述、證人即共犯戴翊丞於警詢
    及偵查中供述、證人即共犯張明文於警詢中供述、證人曾昱
    軒與鍾詠情於警詢中證述大致相符，且有贓物認領保管單、
    勘察採證同意書、桃園市政府警察局龜山分局搜索扣押筆錄
    暨扣押物品目錄表、車輛詳細資料報表、現場監視器翻拍照
    片及LINE對話截圖、桃園市政府警察局龜山分局110年6月29
    日山警分偵字第1100021990號函及附件、診斷證明書在卷可
    稽（見偵卷，第25至37頁、第39至43頁、第89至93頁、第95
    至99頁、第101至105頁、第113頁、第115至119頁、第121至
    127頁、第129頁、第131至155頁、第227至229頁、269至272
    頁、第315至317頁、第319頁），而現場監視器畫面經本院
    當庭勘驗顯示：『偵卷第131頁照片所顯示的時間，李文成搭
    乘機車進到停車場，李文成從機車下車以後，可以看到宮廟
    前面有三個人往停車場走去。而後偵卷第133頁下方照片所
    顯示的時間，可以看到三個人走在前面，中間的人看起來是
    被左右兩側的人架離，另外一個人走在後面，往畫面上方走
    去。畫面中總共四個人，三個人走在前面，另外一個人走在
    後面，均往畫面上方走去。』，有本院勘驗筆錄在卷可參（
    見本院訴字卷，第186頁），足認被告自白與事實相符，犯
    行堪以認定，應予依法論科。
三、論罪科刑：
㈠、核被告所為，係犯刑法第302條第1項之剝奪他人行動自由罪
    。查，刑法第302條第1項妨害自由罪，其犯罪行為包括私行
    拘禁及以其他非法方法剝奪人之行動自由兩種行為態樣，所
    謂以其他非法方法剝奪人之行動自由，係對於私行拘禁之補
    充規定，如犯罪行為已符合私行拘禁之規定，即無論處以其
    他非法方法剝奪人之行動自由罪名之餘地（最高法院93年度
    台上字第3723號判決意旨參照）；刑法第302條之妨害自由
    罪，係妨害他人自由之概括規定，如以使人行無義務之事為
    目的，而其方法已達剝奪他人行動自由之程度時，其使人行
    無義務之事，已為剝奪他人行動自由之行為所吸收，應僅成
    立剝奪他人行動自由罪，不再論以刑法第304條第1項之強制
    罪（最高法院87年度台上字第619號判決意旨參照）。本件
    被告陪同戴翊丞將李文成駕駛之自小客車藏放，所為固然妨
    害李文成行使其自由駕駛車輛之權利，但此舉目的顯在使李
    文成無法自由離去，使李文成行動自由受阻，應屬原先剝奪
    行動自由犯行之一部，不另再論以強制罪，附此敘明。
㈡、被告就上揭犯行與戴翊丞、張明文、「壞脾氣」、「揚志」
    具有犯意聯絡與行為分擔，為共同正犯。爰審酌被告與李文
    成素無糾紛，僅因戴翊丞之邀約即參與本件犯行，所為不但
    剝奪李文成行動自由，更造成李文成心中恐懼，誠屬不當，
    於案件審理之初未能正確認知行為並非法所容許，法治觀念
    極為薄弱，然終能坦承犯行，堪認存有悔悟之心，兼衡其素
    行非佳、高職肄業之智識程度、自陳家庭經濟狀況勉持、李
    文成遭剝奪行動自由之時間非短暫、犯罪分工等一切情狀，
    量處如主文所示之刑，並諭知易科罰金之折算標準。　　
四、不另為無罪諭知部分：
㈠、公訴意旨另略以：被告、戴翊丞、張明文共同基於傷害之犯
    意聯絡，在強拉李文成下車之際，由張明文手持折疊刀刺向
    李文成右大腿，李文成因而受有右大腿撕裂傷之傷勢，且李
    文成被帶往桃園市○○區○○路000號3樓之1租屋處後，被告、
    戴翊丞、張明文復輪番徒手或持不明工具毆打李文成，因認
    被告共同涉犯刑法第277條第1項之傷害罪嫌。
㈡、按犯罪事實應依證據認定之，無證據不得認定犯罪事實；又
    不能證明被告犯罪者，應諭知無罪之判決，刑事訴訟法第15
    4條第2項、第301條第1項分別定有明文。共同正犯間，對其
    他共同正犯在犯意聯絡範圍內所實行之行為，固應同負全部
    責任，然若其他共同正犯所實行之行為，已逾越犯意聯絡範
    圍，就此軼出部分，即難令負共同正犯之責（最高法院98年
    度台上字第4036號判決意旨參照）。　　
㈢、證人即共犯戴翊丞於警詢及偵查中證稱：小瑋是江品侖，蕃
    薯是小瑋的朋友，我不知道蕃薯有帶折疊刀，我是到龜山區
    陸光路才發現李文成右大腿有受傷等語（見偵卷，第27頁、
    第228頁），證人李文成於警詢中證稱：其中一人持折疊刀
    刺我右大腿一刀等語（見偵卷，第102頁），佐以李文成係
    遭被告、戴翊丞、張明文自車內拉出，則持折疊刀攻擊李文
    成之人應係張明文，卷內證據無從認定被告、戴翊丞、張明
    文早有謀議以刺傷李文成為控制其行動自由手段，則張明文
    刺傷李文成之舉動確有可能是出自己意而為被告、戴翊丞事
    前未掌握，且張明文刺傷李文成右大腿即停手，難認被告對
    於此猝不及防之事能預先防範或立刻阻止，被告自難論以傷
    害李文成犯行之共同正犯。其次，證人李文成固於警詢及偵
    查中證稱：被告、戴翊丞、張明文都有在客廳打我，有人徒
    手打我，有人用腳踢我，也有人用工具打我等語（見偵卷，
    第103頁、第271頁），果李文成所述遭毆打狀況屬實，以其
    遭3位成年男子輪番徒手或持工具毆打之情節觀之，身體應
    會有輕重不一之外傷，然李文成之診斷證明僅有右大腿撕裂
    傷，別無其他外傷，則李文成所稱遭輪番毆打乙節，難以證
    明。綜上，檢察官認被告另犯傷害罪嫌，尚非有據，此部分
    本應為無罪諭知，惟與前揭論罪科刑部分具有想像競合犯之
    裁判上一罪關係，爰不另為無罪諭知。　　　　　　　　　
據上論斷，應依刑事訴訟法第299條第1項前段，刑法第28條、第
302條第1項、第41條第1項前段，刑法施行法第1條之1第1項，判
決如主文。
本案經檢察官賴穎穎提起公訴，檢察官詹東祐到庭執行職務。
中　　華　　民　　國　　111 　年　　12　　月　　2 　　日
            刑事第十二庭  審判長  法　官　張宏任
　　　　　　　　　                法  官  徐雍甯
　　　　　　　　　                法  官  曾淑君
以上正本證明與原本無異。
如不服本判決應於收受判決後20日內向本院提出上訴書狀，並應
敘述具體理由。其未敘述上訴理由者，應於上訴期間屆滿後20日
內向本院補提理由書(均須按他造當事人之人數附繕本)「切勿逕
送上級法院」。
                                  書記官  陳美靜
中　　華　　民　　國　　111 　年　　12　　月　　2 　　日



附錄本案論罪科刑法條：
中華民國刑法第302條
私行拘禁或以其他非法方法，剝奪人之行動自由者，處5年以下
有期徒刑、拘役或9千元以下罰金。
因而致人於死者，處無期徒刑或7年以上有期徒刑；致重傷者，
處3年以上10年以下有期徒刑。
第1項之未遂犯罰之。